臺灣高等法院民事判決　九十一年度上易字第二○七號
　　　上　訴　人　丁○○
　　　被上訴人　　乙○○
　　　　　　　　　丙○○
　　　　　　　　　甲○○
右當事人間拆屋還地事件，上訴人對於中華民國九十年十二月十九日臺灣桃園地方法
院九十年度訴字第一四一三號第一審判決提起上訴，本院判決如左：
    主    文
上訴駁回。
第二審訴訟費用由上訴人負擔。
    事實及理由
一、被上訴人起訴主張：渠等共有之坐落桃園縣楊梅鎮○○段第一七七地號土地，上
　　訴人未經被上訴人出租或同意，無權占有如附圖Ａ所示之位置，於民國九十年二
　　月中旬，被上訴人發現上訴人擅自佔地蓋上鐵皮屋，經告知拆除而不予置理。依
　　上訴人所提之至三十八年六月二十二日之耕地租約，租賃標的並無系爭一七七地
　　號土地，且出租人林漢煌既已出租其他土地予上訴人之外租父林維保，豈有可能
　　另提供系爭土地予林維保無償使用，另上訴人所提之電費單及系爭土地上房屋之
　　稅單，無法證明與系爭土地使用權源有何關連，系爭土地上之建物縱非於九十年
　　二月間興建，亦不足證明林維保係經林漢煌同意興建，也非耕地三七五減租條例
　　第十二條所稱之農舍，是上訴人抗辯被上訴人乙○○、丙○○二人之祖父林漢煌
　　同意佃農林維保修建系爭農舍，並非屬實。另上訴人固提出八十九年地價稅課稅
　　明細表及八十九、九十年度地價稅繳款書，以證明其分擔土地地價稅方式證明其
　　使用土地，惟被上訴人丙○○並無授權行為，至於地價稅單上載有管理人林阿幹
　　，被上訴人毫無所悉，且經被上訴人函詢桃園縣稅捐稽徵處楊梅分處，經該分處
　　以土地登記謄本所載無管理人註記，而塗銷管理人記載，而前揭稅法行政上記載
　　原因不一，不能僅以行政上便宜之記載，即謂上訴人就系爭土地有使用權源，況
　　土地稅法第四條所稱之「土地使用人」乃指事實上之利用者而言，並不以土地使
　　用人與土地所有權人間有租賃或使用借貸之法律關係為必要，其立法意旨係因土
　　地所有權人基於事實上繳納地價稅有困難，或土地被他人無權占有，徒擁有土地
　　所有權之虛名，無實質上之收益，為期負擔公平起見，始有依其申請指定土地使
　　用人代繳之必要，若將土地出租，既有收益，而事實又無不能繳納之原因，則無
　　准予指定土地使用人代繳之理，是稅捐機關准許系爭土地登記管理人為林阿幹，
　　必係因土地所有權人與管理人未訂有租約及收取租金，從而縱上訴人確有繳納稅
　　款行為，由上，自不能僅以繳納稅款行為即認兩造間有租賃關係存在。再者，代
　　繳稅款原因多端，除上揭因事實不能繳納或為他人無權占有之情形，亦可能為委
　　任，或無因管理，而被上訴人未有委任上訴人繳納，其代繳行為充其量為無因管
　　理。至被上訴人乙○○於本院九十一年八月六日實施準備程序時所稱就同前段一
　　七六地號訂有耕地三七五租約，事實上真意為指同段一七六之三地號，而前揭租
　　約已明確記載同段一七五、一七六地號非出租地，但仍提供承租人無償使用，若
　　果有林漢煌提供作為承租人農舍之用，為何未載於租約，何況林漢煌已提供一七
　　六地號為無償使用，豈有可能再提供系爭土地供農舍使用，本件乃因被上訴人乙
　　○○前任教職，無暇至系爭土地查看，致土地長期為他人無權占有。再退言之，
　　縱依上訴人抗辯因其代繳行為致與被上訴人丙○○間成立租賃契約，因未得其他
　　共有人同意，被上訴人乙○○、李子光亦得依民法第八百十九條第二項及第八百
　　二十一條規定，請求上訴人拆屋還地。至證人林於鍾之證詞均屬間接所得，非親
　　見親聞，且諸多矛盾，於應訊時，已將應問題全部抄錄於書面，足見證人係為上
　　訴人之利益，而準備證詞，非關其見證之陳述。上訴人占有上開土地無合法權源
　　，被上訴人自得依民法第七百六十七條、第八百二十一條規定，請求上訴人拆除
　　上開土地建物將土地返還被上訴人。又被上訴人本擬以每坪新臺幣（下同）三萬
　　元出讓予第三人，因為上訴人無權占有而無法行使權利，如預期出讓所得價金為
　　三百零四萬元，依週年利率百分之五計算，受有每年十五萬二千元之損害。因本
    於無權占有之規定，求為命上訴人應將坐落桃園縣楊梅鎮○○段第一七七地號土
    地如附圖Ａ部分所示面積零點零零四一公頃之建物拆除，並將土地返還被上訴人
    。另自九十年三月一日起至返還上開土地之日止，按年給付被上訴人十五萬二千
    元計算之損害金之判決（原判決命上訴人應將坐落桃園縣楊梅鎮○○段第一七七
    地號土地如附圖Ａ部分所示面積０‧００四一公頃之建物拆除，將土地返還被上
    訴人，並自九十年三月一日起至返還上開土地之日止，按年給付被上訴人以三百
    九十四元計算之損害金，並駁回被上訴人其餘之訴，被上訴人就其敗訴部分，未
    聲明不服）。並聲明：上訴駁回。
二、上訴人則以：(一)系爭土地日據時代地主林漢煌（即被上訴人乙○○、丙○○二人
　　之祖父）因佃農林維保（即上訴人之外祖父）為放農具、看守曬穀、曬茶葉及存
　　放農肥等需要，同意佃農林維保出資修建系爭農舍，於民國五十七年起開始課稅
　　，房屋面積七十九．三平方公尺，絕不是在九十年二月中旬所蓋。在日據時代賃
　　貸借契約第三條第四項列佃人居宅及第四條列有田寮等字樣，即為前揭農舍，因
　　無條件供應佃農使用，故未將地號及租金列入契約書內。上訴人父親黃奔發即林
　　維保次女林冉妹之贅夫於四十年三月五日因原居地（住於老坑段一七六號地）居
　　住不下，自林維保子林章垚戶內遷出至鄰地老坑段一七七號佃寮內居住，並繼續
　　幫助林章垚耕作，上訴人之父黃奔發死亡後，由上訴人繼承系爭農舍後因於民國
　　八十八年九月二十一日大地震，上列佃寮部分牆壁及屋頂木梁瓦片等被震壞，故
　　以鐵皮為屋頂加以修繕，作為棲身之所。系爭農舍之電表早在民國五十八年已裝
　　電表，並付費電費電號為0000000000，後因上訴人丁○○於七十一年
　　九月二十九日入伍服兵役而暫停使用，到九十年二月再將原電費單、繼承系爭土
　　地上房屋稅籍單及戶口名簿、身分證影本各一張向電力公司申請並勘查，經核准
　　再裝設新電表並恢復供電在案。(二)至三十八年六月二十二日新竹縣政府之耕地租
　　約，承租人為上訴人之外祖父林維保，出租人為林漢煌（經劃除改乙○○等），
　　該租約上雖記載出租之地號有一七六之一、一七六之三、一七六之六、一七四、
　　一六七之三、一七二等地號，該此地號地目均為田，故始載入耕地租約以為耕種
　　使用，而系爭一七七地號地目為「雜」地，當無法載入前揭耕地租約內。然此一
　　七七地號係相鄰於前揭田地上，是則系爭農舍確為建於一七七地號上，做為居住
　　使用，以便在相鄰之各該「田」地上耕種。(三)上訴人使用系爭一七七地號土地（
　　上訴人所有農舍之基地），原係被上訴人之祖父無償供予以使用，嗣上訴人又以
　　分擔稅單稅額之方式以為使用土地之代價，並於地價稅繳款書上列管理人，且由
　　上訴人之父及上訴人依稅捐機關通知繳納，為土地稅法第四條第四款之土地使用
　　人，應有與被上訴人成立土地租賃契約之效果之意思，而雙方成立租賃契約，且
　　被上訴人乙○○本人於本院九十一年八月六日期日到庭陳述其請林阿幹去繳，然
　　後稅金可抵租金，我們再結算等語亦足証上訴人確以分擔稅額之方式使用系爭土
　　地，上訴人若無使用系爭一七七土地之權限，何以需分擔繳納系爭土地地價稅，
　　是則上訴人對系爭土地有租賃權，自有使用土地之正當權源。(四)被上訴人稱上訴
　　人所遷入房屋即楊梅鎮永寧里十七鄰老坑三十號係位於老坑段一七六地號，恐有
　　誤載，查上訴人前揭房屋係坐落於老坑段第一七七地號（系爭土地地號）。該戶
　　籍謄本上住所之遷移記載，並非上訴人實際上是否使用該系爭地號上之房屋証明
　　，被上訴人以此戶籍之記載變遷，認上訴人無權佔有系爭土地實無理由。(五)被上
　　訴人乙○○、丙○○就系爭一七七地號土地權利係繼承其祖父林漢煌，則就其祖
　　父與被上訴人父親間之租賃關係，亦應繼承。被上訴人甲○○所有系爭土地所有
　　權應有部分僅為五分之一，其向前手林維洵購買時乃做為道路行走，現亦做為道
　　路行路使用，是則被上訴人既分管使用系爭土地之道路部分，而上訴人使用系爭
　　土地之部分係為房屋基地，是則被上訴人甲○○提起本案要無理由等語，資為抗
　　辯。並聲明：(一)原判決不利於上訴人部分廢棄。(二)右廢棄部分被上訴人於第一審
　　之訴及假執行聲請均駁回。
三、兩造不爭執之事實：
    被上訴人主張被上訴人共有系爭土地（如附圖Ａ部分所示面積零點零零四一公頃
　　），為上訴人占有並興建房屋使用中之事實，為兩造所不爭執，且據被上訴人提
　　出土地登記謄本一件、相片一張為證，且經原審囑託桃園縣楊梅地政事務所人員
　　履勘現場鑑測無訛，製有勘驗筆錄及複丈成果圖附卷可憑，堪信為真實。
四、被上訴人主張上訴人無權占有系爭土地並興建系爭農舍，應拆除系爭農舍，並將
　　系爭土地返還之等語。上訴人則以上訴人之外祖父林維保與被上訴人丙○○、乙
　　○○之父間有租賃關係，並由其以代繳系爭土地之地價稅方式給付租金云云置弁
　　。被上訴人就系爭土地有所有權，為兩造所不爭執，業如前述，惟上訴人抗辯其
    就系爭土地有租賃關係存在，為被上訴人所否認，是本件之爭點在於兩造間就系
    爭土地有無租賃關係存在。查：
  (一)按所有人對於無權占有或侵奪其所有物者，得請求返還之。對於妨害其所有權者
    ，得請求除去之，民法第七百六十七條前段、中段定有明文。次按以無權占有為
    原因，請求返還所有物之訴，上訴人對被上訴人就其物有所有權存在之事實無爭
    執，而僅以非無權占有為抗辯者，被上訴人於上訴人無權占有之事實，無舉證責
    任。上訴人應就其取得占有，係有正當權源之事實證明之。如不能證明，則應認
    被上訴人之請求為有理由（最高法院七十二年度台上字第一五五二、二五一六號
    、八十五年度台上字第一一二０判決意旨參照）。復按「主張法律關係存在之當
    事人，僅須就該法律關係發生所須具備之特別要件，負舉證之責任，至於他造主
    張有利於己之事實，應由他造舉證證明。」（最高法院四十八年度台上字第八八
    七號判例要旨參照），是租賃契約之成立，必須承租人與出租人間有成立租賃契
    約之合意，約定出租人以物租與他方使用收益，承租人支付租金而後可。上訴人
    抗辯兩造間有租賃關係存在，則上訴人即應就租賃契約存在，負舉證責任（最高
    法院七十九年度台上字第一九０四號判決意旨參照）。本件上訴人抗辯其與被上
    訴人丙○○、乙○○間就系爭土地有租賃關係存在，其係有權占有上訴人共有之
    系爭土地，並於其上興建系爭農舍云云，依上揭說明，上訴人應就其就系爭土地
　　與被上訴人間有租賃關係存在為有權占有等事實，負舉證責任。
  (二)按「民法第四百二十一條第一項所謂租賃，須物之出租人與承租人對租賃物及租
    金有具體而確定之意思表示一致，始能成立。尚難單憑曾代繳稅課一端，遽認代
    繳人與物之所有人間有租賃關係存在。」（最高法院七十一年度台上字第六八號
    、八十三年度台上字第三０七七號、八十六年度台上字第七九一號判決要旨參照
    ）。上訴人以其分擔稅單稅額之方式，給付使用土地之代價迄九十年度，為其與
    被上訴人間有租賃關係之論據，被上訴人對於上訴人代繳地價稅乙節，固不爭執
    ，惟否認與上訴人間有租賃關係，從而依上揭說明，上訴人尚需舉證證明其就系
    爭土地有租賃權存在，尚難單憑以其曾代繳系爭土地租金為系爭租賃關係之唯一
    依據。
  (三)上訴人又抗辯被上訴人丙○○、乙○○之祖父林漢煌同意林維保使用系爭土地，
    興建系爭農舍云云，並提出土地賃貸借契約書為證。惟該土地賃貸借契約書之租
　　賃標的並無系爭土地，觀諸該契約書「土地表示」欄所載至明，而該契約第三條
　　第四款雖載有：『納付場所』為佃人居住處所等語，然該條係就給付租金之方式
　　為約定，而第四款乃約定租金之給付場所（即納付場所）為承租人之住宅或田寮
　　，與上訴人所抗辯林漢煌提供系爭土地予佃農興建農舍乙節，毫無關連。而第四
　　條第二項所約定係磧地金之返還事項，雖約定出租人返還磧地金同時，承租人應
　　返還承租土地及田寮，惟觀諸同契約九條第一項第二款之約定，係指租賃土地內
　　之田寮而言，而系爭土地非該租賃關係之標的，自與系爭土地之使用無關，是該
　　契約書不足為林漢煌同意林維保使用系爭土地或有租賃合意之論據。
  (四)上訴人復抗辯系爭土地均由管理人林阿幹每年分由上訴人繳納，若上訴人無系爭
    土地之權利，何以需分擔繳納系爭土地之地價稅云云，並提出載有管理人林阿幹
    之地價稅課稅明細表、田賦、地價稅繳款書等件為證。惟姑不論該等文書記載管
    理人林阿幹等語，業經管轄之桃園縣稅捐稽徵處楊梅分處，以該記載係屬無據予
    以塗銷，有該分處函覆本院九十一年八月二十七日桃稅楊財字第０九一００三九
　　０五九號函在卷可稽（本院卷第二三七頁），該記載已不足採。況依上訴人所提
　　出之林阿幹與林維洵間於民國六十八年間和解協議書所載：「一原告林維洵以下
　　簡稱甲方。被告林阿幹以下簡稱乙方。二甲方（即林維洵）座落楊梅老坑段一七
　　七號等林地被乙方除原有行路之外，乙方於六十八年七月十四日將原有田疇除去
　　更正為行路。三上項田疇乙方同意甲方恢復原狀並由甲乙方兩方共同執行恢復。
　　」，該協議書係因林阿幹將系爭土地等田疇破壞，私自興建為道路，而為林維洵
　　要求恢復原狀，足見當時林阿幹就系爭土地無租賃關係存在，且林阿幹無權使用
　　系爭土地作為道路，否則何以林阿幹同意恢復系爭土地之原狀，再參諸前揭租約
　　內容亦無系爭土地之記載，自難認林維保或林阿幹就系爭土地與林漢煌或其繼承
　　人乙○○、丙○○間，有何同意林阿幹或林維保使用，或租賃之合意。況縱依該
　　等記載管理人為林阿幹，並非上訴人，及參諸證人林於鍾於本院證稱上訴人得以
　　使用系爭土地係林維保讓上訴人使用等語（本院卷第一三五頁），依此上訴人之
　　使用系爭土地顯非基於與地主間之契約關係，而係存在於上訴人與林維保或林阿
　　幹間，是上訴人與林阿幹分擔系爭土地之地價稅，亦僅為渠等間之關係，難為上
　　訴人與被上訴人間有租賃關係之憑據。又雖於系爭土地上興建磚造房屋前，另有
　　黃奔發所有土造房屋乙棟，有桃園縣房屋稅籍登記表可稽（本院卷第四０至四二
　　頁），惟如前所述，上訴人不能證明林漢煌同意林維保、黃奔發使用系爭土地，
　　或二者有租賃關係，上訴人復未能證明黃奔發有使用系爭土地之正當權源，則黃
　　奔發所有位於系爭土地上之該土造房屋，及嗣後改建之如照片所示之磚造屋，以
　　及以黃奔發名義之房屋稅籍資料、申請之水電繳費紀錄，均僅足證明系爭為黃奔
　　發所占有之事實，均不足為上訴人有權使用系爭土地之證據。
  (五)再者，土地稅法第四條固規定：「土地有左列情形之一者，主管稽徵機關得指定
    土地使用人負責代繳其使用部分之地價稅或田賦：一納稅義務人行蹤不明者。二
    權屬不明者。三無人管理者。四土地所有權人申請由占有人代繳者。」，惟該規
    定係於土地所有權人基於事實上原因繳納地價稅或田賦有困難（如長居國外），
    或因土地被他人無權占有，徒擁有土地所有權之虛名，無實質上之收益者，為期
    負擔公平起見，始有依其申請指定土地使用人代繳之必要，若將土地出租，既有
    收益，而事實上又無不能繳納之原因，則無准予指定土地使用人代繳之理（行政
    法院七十一年度判字第一四０二號判決意旨參照），從而土地稅法第四條所稱之
    「土地使用人」，乃指事實上之利用者而言，並不以土地使用人與土地所有權人
    間有租賃或使用借貸之法律關係為必要（行政法院八十三年度判字第二一三八號
    判決意旨參照），是經稅捐機關指定為土地使用人代繳地價稅，亦不足為土地使
    用人與土地所有權人間有租賃或使用借貸關係之證據。更何況依上訴人所提出其
    得占有系爭土地依據之土地賃貸借契約書、耕地租約登記簿，租賃標的均無系爭
    老坑段第一七七地號土地記載，有該等文書在卷可稽，則林維保、林阿幹就系爭
    土地與被上訴人間是否有租賃關係即非無疑，從而自難以上訴人負擔系爭土地之
    地價稅及林阿幹為系爭地價稅籍資料記載為管理人，為上訴人就系爭土地有租賃
    權存在之憑據。
  (六)上訴人再抗辯其就系爭土地有租賃權，有證人林於鍾之證詞可證云云，惟證人林
    於鍾雖稱被上訴人乙○○係以五十九年間致林阿幹函委託林阿幹代為繳稅，並提
    出該信函及房屋稅繳納通知書，惟該信函內容為：「茲收到伍拾玖年上期房屋稅
    單，請吾兄跟阿熙兄和阿堯等商量代納為荷。以上簡單拜託。」等語，僅拜託林
    阿幹與阿熙、阿堯二人商量代繳乙○○所有房屋之房屋稅，並非代繳系爭土地之
    地價稅，且無任何隻字片語提及與林阿幹成立租賃契約之合意，或以繳納該房屋
    稅代租金之給付之意思，則該函及房屋稅繳納通知書顯與林於鍾證詞不符。又上
    訴人抗辯系爭土地原為其父黃奔發使用，嗣由其占有使用中，而證人林於鍾卻稱
    系爭土地係林阿幹耕作，且有使用權利云云（本院卷第一三三頁），亦顯與事實
    不符。從而上訴人所提之未載有地號之五十九年度第一期田賦代金通知單雖記載
    林阿幹為管理人，亦不足為林阿幹有使用系爭土地正當權源之憑據。另證人林於
    鍾又稱系爭土地係雜地，非耕地故未載於前揭耕地租賃契約內，經地主指定林阿
    幹納稅，惟對於如何指定不知情，係據其父親林阿幹告知等語（本院卷第一三四
    頁），然如前所述，系爭土地無論於林漢煌或被上訴人，與林維保、林阿幹或上
    訴人間，均無證據足以證明渠等間有使用借貸或租賃之法律關係，而證人林於鍾
    亦證稱其上揭證詞亦係據其父親林阿幹告知，非其親自見聞，且其證詞與前揭協
    議書內容不符，更何況證人林於鍾係林阿幹之子，為上訴人之堂表弟，且於至本
    院到場作證前，就於法院作證時如何問答預為撰擬之文件，為本院發現請證人林
    於鍾提出附卷，是證人林於鍾所言難免偏頗，綜上，其不利於被上訴人之證詞，
    難以採信。
  (七)另被上訴人乙○○於本院陳述林阿幹為其三七五租約之佃農，渠等間有租金往來
    ，有委請林阿幹繳納出租之土地，然後以稅金抵租金，再結算等語（本院卷第一
    九七頁），其明確表示所委請林阿幹繳納之租金為三七五租約部分，而系爭土地
    不在前揭三七五租約範圍，業如前述，是上訴人乙○○委請林阿幹繳納之稅金不
    包括系爭土地，則上訴人抗辯以之為被上訴人委託代繳系爭土地稅金之事實，並
    謂有租賃合意，顯有誤會。
  (八)綜上所述，上訴人所提前揭土地賃貸借契約書，及前揭稅捐文書記載林阿幹為管
    理人，並由其負擔系爭土地之稅捐；以及證人林於鍾之證詞，均不足為其就系爭
    土地有租賃關係之憑據，此外，復未能舉證上訴人或林維保、林阿幹，與林漢煌
    或被上訴人前手間有何租賃或使用借貸合意，以及其使用系爭土地有正當權源，
    則其抗辯系爭土地原係林漢煌無償提供佃農使用，嗣因代繳稅捐而成立租賃關係
    云云，難認有據，不足採信。是上訴人無權占有系爭土地，並擅自於其上興建如
    附圖Ａ所示房屋，則被上訴人本於所有權，依民法第七百六十七條之所有物返還
    請求權，請求上訴人將如附圖Ａ所示之房屋拆除，並返還系爭土地為有理由。
五、被上訴人主張其因上訴人無權占有系爭土地，應賠償自九十年三月一日起至返還
    上開土地之日止，按年給付三百九十四元之損害金等語（被上訴人於原審主張其
    因上訴人之無權占有而受有依預期出讓所得價金為三百零四萬元週年利率百分之
    五計算，即每年十五萬二千元之損害，原判決僅命上訴人給付其中每年三百九十
    四元之損害金，並駁回被上訴人其餘請求，因被上訴人未上訴，故不在本院審理
    範圍）等語。按無法律上之原因而受利益，致他人受損害者，應返還其利益。雖
    有法律上之原因，而其後已不存在者，亦同，民法第一百七十九條定有明文。又
    無權占有他人土地，可能獲得相當於租金之利益為社會通常之觀念（最高法院六
    十一年台上字第一六九五號判例參照）。查本件上訴人無權占有系爭土地，並於
    其上興建如附圖Ａ所示之位置之房屋，致被上訴人受有損害，依前揭說明，上訴
    人因其無權占有而獲有相當於租金之不當得利，則被上訴人本於不當得利法律關
　　係為請求，自屬有據。至系爭附圖Ａ所示位置之土地，雖係上訴人之父黃奔發無
　　權占有在先，上訴人繼承之，並有如附圖Ａ位置所示房屋，惟被上訴人僅請求其
　　中自九十年三月一日起算之損害金。次按，城市地方房屋之租金，以不超過土地
　　及其建築物申報總價額年息百分之十為限；又第九十七條之規定，於租用基地建
　　築房屋，準用之，土地法第九十七條第一項、第一百零五條分別定有明文。又所
　　謂土地及建築物之總價額，依土地法施行法第二十五條規定，土地價額依法定地
　　價；建築物價額則依該管市縣地政機關估定之價額而言。所謂法定地價，依土地
　　法第一百四十八條規定，係土地所有權人依該法規定所申報之地價；於平均地權
　　條例施行區域，係指地政機關舉辦規定地價或重新規定地價時，土地所有權人在
　　公告申報地價期間內自行申報之地價，未自行申報地價者以公告地價百分之八十
　　為其申報地價，平均地權條例第十六條規定甚明。本件被上訴人對於以申報地價
　　為標準計算其損害金，不為爭執。茲參酌現場之環境、系爭房屋所使用之面積，
　　及兩造所提之照片及系爭土地申報地價每平方公尺九十六元，有土地登記謄本附
　　卷可按，年息百分之十依計算為三百九十四元〔九十六元乘以四十一（平方公尺
　　）乘以百分之十等於三百九十四元，小數點以下四捨五入〕，依此計算上訴人每
　　年可獲得之使用土地利得，尚屬相當，是被上訴人此請求為有理由。
六、綜上所述，被上訴人主張上訴人所有房屋無權占有如附圖Ａ所示土地為可採，上
　　訴人所辯均無可取。依民法第七百六十七條中段之所有物返還請求權，及同法第
　　一百七十九條不當得利規定，被上訴人自得請求上訴人拆屋還地，並返還因無權
　　占有所得之不當得利。從而被上訴人本於所有物返還請求權，及不當得利返還請
　　求權，請求上訴人將坐落桃園縣楊梅鎮○○段第一七七地號，如附圖Ａ所示面積
　　０‧００四一公頃土地上建物，予以拆除，並將土地返還被上訴人；及自九十年
　　三月一日起至返還上開土地之日止，按年給付被上訴人三百九十四元之損害金，
　　為有理由，應予准許。是則原審判命上訴人如數給付，於法並無不合。上訴意旨
　　指摘原判決不當，求予廢棄改判，為無理由，應予駁回。
七、本件事證已臻明確，兩造其餘攻擊防禦方法及舉證，與本判決結果不生影響，無
　　贅述必要，併予敘明。
八、據上論結，本件上訴為無理由，依民事訴訟法第四百四十九條第一項、第七十八
　　條，判決如主文。
中　　　華　　　民　　　國　　九十一　　年　　十一　　月　　　十二　　　日
　　　　　　　　　　　　　　　民事第十五庭
　　　　　　　　　　　　　　　　　審判長法　官　劉　靜　嫻
　　　　　　　　　　　　　　　　　　　　法　官　陳　昆　煇
　　　　　　　　　　　　　　　　　　　　法　官　吳　光　釗
右正本係照原本作成。
不得上訴。
中　　　華　　　民　　　國　　九十一　　年　　十一　　月　　　十二　　　日
　　　　　　　　　　　　　　　　　　　　書記官　于　　　誠
